【裁判字號】    90,重上,28
【裁判日期】    921003
【裁判案由】    損害賠償
【裁判全文】
臺灣高等法院臺中分院民事判決      九十年度重上字第二八號
      上  訴  人  丙○○
      訴訟代理人  甲○○
      被  上訴人  台中榮民總醫院
      法定代理人  乙○○
當事人間請求損害賠償事件，上訴人對於民國八十九年十二月五日臺灣臺中地方法院
八十八年度重訴字第六○六號第一審判決提起上訴，經本院於九十二年九月十七日言
詞辯論終結，判決如下：
a上訴及假執行之聲請均駁回。
第二審訴訟費用由上訴人負擔。
甲、上訴人方面：
一、聲明：求為判決：(一)原判決廢棄。(二)被上訴人應給付上訴人新臺幣一千萬元，及
    自起訴狀繕本送達翌日起至清償日止，按週年利率百分之五計算之利息。(三)願供
    擔保，請准宣告假執行。(四)第一、二審訴訟費用由被上訴人負擔。
二、陳述：除與原判決書之記載相同外，補稱：
  (一)上訴人與訴外人即其配偶甲○○均為罹患輕度地中海型貧血帶原者，於民國（下
    同）八十四年十一月十日，經訴外人即被上訴人之受僱人賴重光醫師看診，並且
    進行羊水穿刺基因檢查及夫妻基因分析二項檢驗，嗣於同年十二月十三日門診時
    ，由被上訴人之受僱人葛裕民醫師以電話向被上訴人之檢驗室詢問，即逕由被上
    訴人檢驗室人員予以判讀，轉知該醫師檢驗結果，再由葛裕民醫師告知上訴人其
    所懷胎兒，係輕度地中海型貧血帶原者，而非由該醫師親自檢視書面檢驗報告，
    予以判讀後，再告知上訴人，惟胎兒出生後係仍罹患重度地中海型貧血症，此事
    實有上訴人於原審所提之轉診單、病歷摘要等等附證為據，復為被上訴人所不爭
    執。
  (二)本件被上訴人羊水穿刺採樣檢查過程有醫療疏失而未依債之本旨為完全給付：
    1.按本件兩造間所成立之有償委任契約，被上訴人自應提供醫療行為詳為檢查之
      義務，而被上訴人之檢查義務雖不需至百分之百之程度，但鑑於醫療契約之信
      賴性、專業性、慎重性，醫病關係之依賴性及為了病患的權益，被上訴人固有
      其醫療專業上之裁量權，然除有緊急情況不能再做檢查外，自難謂僅因其醫學
      上機率之蓋然率如何，即認其已盡檢查義務並無醫療過失，而為完全給付。次
      按醫學上之檢驗固有其侷限性，然檢驗係在一定的環境條件下藉由科學儀器或
      化學試劑進行檢查，臨床醫學上，若因檢體之採集不足，則醫師即應有義務予
      以覆檢，而此覆檢義務，不應因前次檢驗結果是否正確或其正確機率為百分之
      幾而免除，蓋因檢體採集不足所產生之檢驗報告，即難謂其無錯誤之可能，既
      有錯誤之可能，自應再為覆檢以為確認，如此方符契約保護病人之義務。若檢
      驗過程未完整，自有醫療上之過失，而屬不完全給付。
    2.上訴人於八十四年十一月十日至被上訴人醫院進行基因檢查胎兒是否患有中度
      地中海型貧血之遺傳性疾病時，檢查前之諮詢，被上訴人之受僱人簡示文曾於
      諮詢單上向上訴人說明「若細胞培養失敗，可能必須作第二次穿刺」，亦足證
      於是時雖法令未明文規定就上開檢驗若細胞培養失敗，須作第二次採樣檢查，
      然基於上述醫療契約之特性及事涉人體之生命、健康，為求妥善正確起見，醫
      師始有「若細胞培養失敗，可能必須作第二次穿刺」之記載，而本件被上訴人
      於第一次穿刺檢查，第一組細胞雖成功，但第二組細胞失敗，而又無不能再做
      檢查之緊急情事下，事後並未作第二次穿刺，自顯然違反上述醫療契約之特性
      ，而未盡其詳細檢查義務。
    3.而再依訴外人即被上訴人之受僱人楊慶華醫師於八十七年七月十二日證稱：「
    第二次（係指第二組細胞）因細胞量過少沒有培養足夠之羊水細胞」、「本件
      可能係病人來之時間較晚，無法作絨毛取樣，而且病人之羊水細胞量也比較少
      」，可知本件一開始上訴人至被上訴人醫院檢查時，已經因無法作絨毛取樣，
      故退而求其次只作羊水穿刺檢查，而且因上訴人之羊水細胞量也比較少，導致
      第一次穿刺中之第二組細胞培養失敗，是被上訴人第一次穿刺檢查已有細胞量
      不足之瑕疵，根本第一次穿刺檢查已有問題，依前所述，被上訴人自應再作二
      次檢查始符其契約上之檢查義務，然被上訴人之受僱人捨此慎重而完整之手續
      而不做，僅憑其檢驗室人員予以判讀第一次不完善之檢驗結果，告知葛裕民醫
      師，再由其告知上訴人，如此之草率過程，焉能謂其羊水穿刺採樣檢查過程毫
      有過失？若果真如此，則何有其他醫師認為「若細胞培養失敗，可能必須作第
      二次穿刺」？
    4.原審法院囑託行政院衛生署醫事審議委員會之鑑定意見，醫學上之檢驗固無法
      要求百分之百之正確，然是否已盡善良管理人之檢查義務與檢驗結果係屬兩事
      ，本件檢驗過程既有諸多瑕疵，為求檢驗結果之完整及正確性，自應再為第二
      次穿刺檢查，方符契約之本旨。原審鑑定意見，顯有偏頗之處，尚不足採信。
  (三)本件被上訴人之受僱人未盡報告、告知及說明上訴人仍有產出罹患重度地中海型
    貧血症嬰兒可能之危險性之義務，有醫療疏失而未依債之本旨為完全給付：
    1.被上訴人除應提供醫療行為詳為檢查之主給付義務外，依民法第五四○條規定
      ，受任人應將委任事務進行之狀況報告委人，此即為其有報告之從給付義務；
      又基於誠信原則，鑑於醫療契約之性質，參酌醫師法第四十六條規定之意旨，
      被上訴人尚附有告知、說明義務之附隨義務。若醫師未盡其醫療上之報告、告
      知及說明義務時，即屬未依債之本旨給付之不完全給付，應負債務不履行之損
      害賠償責任。且其說明範圍應視醫療行為之種類、性質而定，須顧及病人的教
      育程度、職業、年齡等情況，凡依患者之年齡、人格、信念、身心狀態，可確
      知某種醫療資料與病人之利益相結合，而為病人所重視資料，而醫師有預見可
      能時，醫師就該資料即有說明義務，對於病人提出之特別問題，亦應為說明。
    2.上訴人係至被上訴人醫院進行羊水穿刺基因檢查及夫妻基因分析二項檢驗，其
      目的係在確認上訴人所懷胎兒是否僅係輕度地中海型貧血帶原者或係罹患重度
      地中海型貧血症，是被上訴人之受僱人其說明義務之範圍，就檢驗行為之性質
      及本件契約之目的而言，自非僅係告知上訴人檢驗結果而已；尤其對於此等檢
      驗結果之正確性、其伴隨之危險性、其結果之發生在醫學上得予預見，但無確
      實有效的防禦方法之危險等，醫師亦有說明義務。故被上訴人之受僱人於第一
      次羊水穿刺檢查作成檢驗報告後，縱認被上訴人受僱人不必告知上訴人胎兒罹
      患重度地中海型貧血症之機率為多少，但至少亦告知上訴人該次檢驗結果：「
      有一組細胞培養成功、有一組細胞培養失敗」、「胎兒可能為輕度地中海型貧
      血帶原者，但仍有患重度地中海型貧血症之危險」等字眼。而被上訴人不僅有
      檢驗報告未經合格醫師親自檢視書面檢驗報告予以判讀，其受僱人更據此即率
      而告訴上訴人所懷胎兒，係輕度地中海型貧血帶原者，其他則均未為說明、告
      知，顯違反說明或告知義務。
    3.原審法院囑託行政院衛生署醫事審議委員會之鑑定意見卻認為：「如一組．．
      ．。因此被上訴人可以不告訴上訴人一組培養失敗之事實，而就一組結果告知
      檢驗為胎兒係輕度地中海型貧血帶原者．．．」云云，惟其依據為何？鑑定意
      見語焉不詳，不僅明顯偏頗且有避重就輕之嫌。
  (四)被上訴人未檢驗出上訴人之胎兒帶有來自上訴人之II－六五四基因，其整個檢驗
    過程有醫療過失，依原審法院囑託行政院衛生署醫事審議委員會之鑑定意見第四
    項認為：「被上訴人未驗出上訴人之胎兒帶有來自上訴人之II－六五四基因，係
    有技術上錯誤之可能．．．」云云，可知其非全然毫無疏失，而胎兒自十八周到
    出生後並不可能再產生基因突變，原審法院囑託衛生署醫事審議委員會之鑑定意
    見即有所誤。
  (五)本件實驗記錄及鑑定結果均有疑義
    1.觀諸本件基因報告登錄本所載，第十、十一欄無數值；第十二欄係以ACRS方式
      檢測檢體中之β地中海型貧血，實驗檢測結果欄（Comment），case （編號）
      694上訴人為「654C→T」、695上訴人之夫甲○○為「Condon 17 處A→T」、6
      96-1上訴人之子亦為「Condon 17處A→T」。然依11/1/1995頁下方兩個實驗記
      錄（即頁首上方書明β-thalassemia之實驗記錄）所示，第二次檢測結果圖型
      下方載明：「反覆expose（曝光）‧enzyme（酵素）加量皆切不出來」等語，
      就此一加註意見與被上訴人實驗室主任之楊建華醫師於八十七年度重訴字第二
      ○九號案中所証稱：「．．．而且第二次做的時候還是一樣，第二次因細胞量
      過少沒有培養出足夠之羊水細胞（這是從病歷上推測），所以第二次是以加重
      限制脢並反覆曝光」等語相符，則依其證詞，該記錄中下方實驗結果圖型似指
      本件採樣中另一組因細胞量過少培養失敗之檢體，則該11/1/1995 頁左下方第
      二次檢驗結果之實驗記錄如何產生？於何時檢測？檢測結果圖型何在？即有探
      求餘地。反面言之，若認11/1 /1995頁實驗記錄下方第二個檢測圖型是採用同
      次採取檢體中與第一個實驗圖型相同而培養成功之該組檢體，則同一次同一組
      培養細胞之檢體，於第二次檢測時有此等加註，是否代表第二次檢測有違誤？
      正確性如何？雙重例行檢查（double check）是否正確？得否如九○三○八號
      鑑定結果二所認「檢驗結果相同」？得否採信其結論？另依如前所示之病歷資
      料，雖該病歷記載：「羊水-先生同型carri-er95%」，本案兩份鑑定報告因認
      被上訴人於本件所為檢測有達百分之九十五機率，胎兒為與父親同型帶原者，
      足以採信云云，但依前揭所有實驗記錄之記載，並無任何其他資料足資顯示該
      95﹪數值如何得知？則鑑定結論及原判決遽採為認定被上訴人檢測無誤之基礎
      ，即嫌速斷。
    2.行政院衛生署於八十六年十二月十七日發布「產前遺傳診斷暨檢驗機構管理辦
      法」前、後，就類本件「羊水穿刺基因檢查」、「夫妻基因分析」此等產前遺
      傳診斷，概皆要求檢驗機構須有專任且具一定專業資格之工作人員從事該等檢
      驗工作，且衡諸事理，衛生署於八十六年十二月十七日發布「產前遺傳診斷暨
      檢驗機構管理辦法」前，若有經主管機關評估或未經評估之檢驗機構工作人員
      違反醫療法、醫師法、優生保健法、其他相關法規等情況時，本即應依各該法
      律處罰之，被上訴人並非合格受評定之醫院，顯見其技術、人員尚未合格，然
      被上訴人明知其本身對此種檢驗之技術、人員、設備均不足且不合格之情形下
      ，仍然為之，致產生本件重大疏失。
    3.再者，依行政院衛生署醫事審議委員會八九○五二號鑑定意見，對此類遺診斷
      之報告既稱，檢驗結果必須經「合格專科醫師判讀」，則作成鑑定報告之鑑定
      人有無此等專門知識與能力？且本件兩次檢測係採何種檢測方式進行？是否係
      採其記錄本中所載「acrs」方式進行？該法有無與當時醫界慣用檢測方式同一
      ？該方式正確性如何？兩次檢測為何時間相隔達七日？檢體是否有受污染之可
      能？均有請被上訴人舉證證明其檢測結果無誤之必要。依此，本件檢驗之實驗
      結果恐確有如鑑定結論上所述之技術上錯誤，且非僅為「可能」而已，本件檢
      測之實驗結果若有經由具前開專門知識之專科醫師加以判讀正式檢驗報告，當
      得對前揭檢驗實驗結果所生矛盾、錯誤及顯不合科學實驗原理之處予以迅速正
      確斷定，並進而決定進行第二次檢體採樣。
  (六)被上訴人所謂其受僱人曾告知「繼續婦科門診、追蹤檢查」，只是意圖卸責之說
    詞：被上訴人謂，葛醫師除告知檢驗報告結果是「與父親同型屬輕度地中海型貧
    血症」外，曾明確告知本檢驗雖有百分之九十五之準確度，唯因第二組羊水培養
    細胞之檢驗失敗（詳11.１０病歷下方筆記），乃囑上訴人等「繼續婦科門診、追
    蹤檢查」（詳12.病歷）云云。然查，上訴人的八十四年十二月十三日病歷上
    只有「下次預約：四周」的記載，其所代表的意義是指產婦懷孕初期每四周一次
    的例行產檢，並非被上訴人所辯稱的「繼續婦科門診、追蹤檢查」。況且上訴人
    至被上訴人醫院做檢驗時懷孕周數已十八周，迨至八十四年十二月十三日至被上
    訴人醫院觀看檢驗報告時已懷孕二十二周，如事實真相是被上訴人所辯稱之：因
    第二組羊水培養細胞之檢驗失敗，乃囑上訴人等「繼續婦科門診、追蹤檢查」，
    衡情被上訴人即應於當日要求產婦即上訴人馬上再做一次羊水穿刺或胎兒臍帶血
    ，藉以確認胎兒基因，而非如病歷上所載係安排「下次預約：四周」（屆時上訴
    人已懷孕達二十六周）之作法，果若如此，則嗣後確認胎兒基因報告之時間將拖
    延至八十五年二月份始能完成供判斷，屆時則胎兒已三十周大，即便檢驗出胎兒
    為重度地海型貧血，斯時上訴人也因胎兒過大無法接受人工流產手術了，足見被
    上訴人上開說詞，顯與事理未合。
  (七)對鑑定證人張建國醫師（以下簡稱鑑定證人）於本院九十二年八月六日庭訊所為
    證言之意見：其所言不實，且所稱第二次檢驗有做完，結果與第一次一樣等語，
    與原審証人楊慶華醫師所証不符，足見其所言不實。
  (八)對行政院衛生署醫事審議委員會鑑定結果之陳述：
    第九○三○八號鑑定書，認：「目前國內對合格專科醫師並無明確規定」並檢附
    行政院衛生署八十七年第八七○○六一七八號函作為其意見。惟查，依我國現行
    法律就所謂「合格專科醫師」雖未明文規定其定義，然法定有職業醫學科專科醫
    師甄審原則、專科醫師分科及甄審辦法，且就各科專科醫師皆定有甄審原則，鑑
    定報告第十五頁之資料，顯有使人認檢驗師亦為合格專科醫師之處。復按原鑑定
    意見認：「依行之醫療常規，由檢驗室副技師進行製作報告後，必須由合格專科
    醫師判讀」，本件被上訴人從未有正式之檢驗報告，只有實驗記錄，顯未經合格
    專科醫師判讀，僅由檢驗室副技師自行判斷再電話告知葛裕民醫師結果。再鑑定
    意見二認為：「雙重檢查指同一檢體分別作二次檢驗，而系爭檢體二次檢驗結果
    相同，可以不採用第二組檢體再進行檢驗，第二組檢體為備用，當第一組檢體結
    果失敗或不確定時可採用第二組檢體進行檢驗，又謂當二組結果不同時，應進行
    第三次檢驗」。其鑑定意見顯有矛盾。三認為造血系統之基因突變新發生之機率
    難以正確評估，復謂原則上95﹪應為可接受之正確性，實不知其指為何，如依衛
    生署評估合格海洋性貧血（即地中海型貧血症）時間表，當時之醫療水準及技術
    係能檢出II—六五四基因，則被上訴人實驗室竟未驗出該等基因，其顯有技術錯
    誤及醫療過失至為明顯。
  (九)本件被上訴人之醫療過失與上訴人之損失間有因果關係：
    上訴人至被上訴人醫院進行產前檢查，被上訴人醫院應盡善良管理人之義務，盡
    其檢驗之能事妥為檢驗並為告知本件上訴人所懷胎兒是否有罹患重度地中海型貧
    血症之可能性，以使上訴人判斷是否繼續懷胎或基於優生觀點實施人工流產，然
    被上訴人不僅有檢驗程序不完整之過失，甚且關於本件醫療契約之本質目的應告
    訴上訴人之所懷胎兒是否有罹患重度地中海型貧血症之可能性亦未告知，其給付
    之標的物或給付方法有瑕疵，實至為明顯，而被上訴人此不完全給付致使上訴人
    產生無法作正確之判斷，而決定生產，結果胎兒出生後係罹患重度地中海型貧血
    症之損害；而若被上訴人之受僱人若能盡其檢驗之能事及告知、說明義務，使上
    訴人有所知悉危險，上訴人即會決定不予生產，而非決定生產，是二者之間有相
    當因果關係。
  (十)關於上訴人之損害額部分：
    1.上訴人因被上訴人未依債之本旨給付受有損害，內容包括有上訴人之女丁敬嘉
      之醫療費用、照護費用二項，現今丁敬嘉因屬重度地中海型貧血，故在醫療治
      療上，終其一生必須定期接受輸血、施打排鐵劑及脾臟切除，分述如下：輸
      血治療：重度地中海型貧血患者因基因缺陷，無法製造正常紅血球，如無給予
      定期輸血，病患將因貧血而死亡。施打排鐵劑治療：伴隨輸血除了急性輸血
      反應及被感染疾病的可能危險外，由於每袋血紅血球約有兩百毫克的鐵，是以
      長期輸血將造成血鐵沉積症，如無每日施打排鐵劑將造成鐵沉積，而導至心臟
      衰竭死亡。脾臟切除：隨這患者的成長對輸血量之需求亦增加，鐵沉積的問
      題更加嚴重，惟有脾臟切除後才能有效降低患者身體對血液需求量，但相對的
      ，也有其併發症。
    2.上訴人之女丁敬嘉今每三周需輸血一次並且每周施打排鐵劑六次，每次約十小
      時，本件上訴人至二審方一一計算所需費用，扣除全民健康保險給付部份，上
      訴人之損害額臚列如下：
      丁敬嘉醫療費用：按國內地中海貧血協會計算出地中海貧血重型患者一生醫
        療費用（扣除全民健康保險所給付部份）仍須自付新臺幣（以下同）二千六
        百六十六萬六千四百二十一元。
      丁敬嘉照顧費用：每月照顧費用為二萬五千元，算至丁敬嘉上小學時止共計
        八十四個月，故照顧費用總計二百一十萬元。
    3.綜上，僅丁敬嘉所必需支出之「自費醫療費用」部份及其算至上小學部份之「
      照顧費用」即達二千八百七十六萬六千四百二十一元。然因上訴人無力繳納鉅
      額裁判費用，故依委任（醫療）契約債務不履行（不完全給付）之法律關係，
      先請求被上訴人給付一千萬元，及自起訴狀繕本送達翌日起之法定遲延利息。
三、證據：除引用原審立證方法外，補提臺灣臺中地方法院八十七年度重訴字第二○
    九號民事卷八十七年十二月一日訊問筆錄、職業醫學科專科醫師甄審原則、專科
    醫師分科及甄審辦法、婦產科專科醫師甄審原則、海洋性貧血衛生署評估合格之
    轉診確認醫院一覽表、臺中榮民總醫院婦產科門診記錄、孕婦地中海型貧血篩檢
    之作業流程圖、產前遺傳診斷—臨床細胞遺傳學檢驗單位評估要點、國立台灣大
    學醫事技術學研究所台大醫事技術學系暨研究所暑期分子檢驗技術研習班」實驗
    班課程網頁、遺傳疾病基因檢驗機構評估要點、地中海貧血重型病患一生醫療費
    用（需自費）概算表、地中海貧血重型病患一生醫療、體檢所需費用表、臺灣高
    等法院九十年度重上更(一)字第四八號民事判決、行政院衛生署印發「地中海型貧
    血篩檢」宣導手冊均影本各一件、基因飛躍科技有限公司生命科學實驗室網頁說
    明影本二件為證，並聲請訊問鑑定證人張建國。
乙、被上訴人方面：
一、聲明：求為判決：(一)駁回上訴。(二)第一、二審訴訟費用由上訴人負擔。(三)如受不
    利判決，願供擔保請准免為假執行。
二、陳述：除與原判決書之記載相同外，補稱：
  (一)被上訴人就本件基因之檢驗分析並無違誤：
    1.被上訴人醫院對於本件基因檢驗工作由最資深之專業檢驗副技師施艾小姐以當
      時（八十四年底衛生主管機關對於基因檢驗之工作尚未有任何法令可供依循）
      ，最先進的檢驗儀器及技術，製作成ＤＮＡ分析之檢驗報告，報告之內容乃依
      據實驗之數據記載，並不會因判讀人之不同而呈現不同之事實。上訴人於八十
      四年十二月十三日前來本院門診之時，葛醫師依據檢驗報告結果告知是「與父
      親同型屬輕度地中海型貧血症」外，亦明確告知本檢驗雖有百分之九十五之準
      確度，惟因第二組羊水培養細胞之檢驗失敗，乃囑上訴人等「繼續婦產科門診
      、追蹤檢查」，故被上訴人完全依照規定程序辦事，並無違誤，上訴人指訴「
      給付不完全」一節應屬無理由。
    2.科學猶未萬能，但是生物的ＤＮＡ卻是萬分的神妙，雖已瞭解ＤＮＡ的突變會
      有遺傳性的疾病，但為什麼會突變，何時會突變，這個領域人類猶未探知，難
      以解析。被上訴人以最資深之檢驗技師以當時最先進之技術，檢驗結果胎兒為
      帶有與父親同型之變異，是項檢驗其百分之九十五之正確性，雖屬不爭，然本
      案胎兒之成為重度型地中海型貧血症，導因於ＤＮＡ之突變遺傳，或是如行政
      院衛生署第八九○二五號及九○三○八號鑑定書指稱係在本案取得檢體以後在
      胎兒體內又發生了造血系統之基因突變，鑑定結果並無定論，上訴人指稱被上
      訴人之檢驗不正確，全屬臆測推論，並無實據，應屬無理由。
    3.綜上，被上訴人對於本件基因檢驗分析並無違誤，對於孕婦更囑以「應繼續來
      院檢查」，奈上訴人並未再次來院繼續診檢。再則胎兒因遺傳或造血基因之突
      變而成為重度地中海貧血性疾病，亦非被上訴人所能預見，上訴人以之請求損
      害賠償，顯非有理由。
  (二)上訴人請求之數額非皆屬必要：
    對於重度地中海型貧血症，以納入健保給付範圍內，病患家庭之支出已減至最低
    ，且健保機關在各地選擇專精之醫療機構對該類病患給予最可靠之照護，以減少
    病患家庭不必要之支出（當然非必要之藥物或保健補品當非健保支應之範圍），
    上訴人謂照護病患除健保給付之外，尚須二千八百餘萬元云云，是否皆屬必要，
    應予詳列釋明。
三、證據：引用原審立證方法。
丙、本院依職權調取臺灣臺中地方法院八十七年度重訴字第二○九號損害賠償事件、
    同院八十七年度聲字第六七五號保全證據案卷全卷，並訊問證人葛裕民，暨向行
    政院衛生署與行政院衛生署醫事審議委員會函查遺傳疾病基因檢驗之檢驗方式、
    程序等相關事宜。
    理    由
一、本件被上訴人之法定代理人原為趙秀雄，嗣於民國（下同）九十年一月十六日更
    易為乙○○，此有被上訴人所提行政院國軍退除役官兵輔導委員會九十年一月十
    九日（九十）輔人字第○○六九三號派令附卷可稽，乙○○聲明承受訴訟，核無
    不合，先此敘明。
二、上訴人主張：伊與訴外人即其配偶甲○○均罹患輕度地中海型貧血症，為恐伊所
    懷胎兒罹患重度地中海型貧血症，伊乃於八十四年十一月十日，經訴外人即被上
    訴人之受僱人賴重光醫師看診，並於同日進行「羊水穿刺基因檢查」及「夫妻基
    因分析」二項檢驗，嗣於同年十二月十三日回診時，被上訴人之受僱人葛裕民醫
    師告知檢驗結果伊所懷胎兒係輕度地中海型貧血帶原者，伊遂放心決定將胎兒（
    即訴外人丁敬嘉）生下，而未施行人工流產，詎伊產後卻發現丁敬嘉係罹患重度
    地中海型貧血症，終其一生必須定期接受輸血、施打排鐵劑及脾臟切除。按被上
    訴人於八十四年十一月間，並非行政院衛生署評估合格之海洋性貧血轉診確認醫
    院，然被上訴人既未依醫療法第五十八條、民法第五百四十條前段規定，告知伊
    此一事實，亦未依醫療法第五十條第一項前項規定，建議伊轉診至合格之轉診確
    認醫院（即台大醫院或台北市立仁愛醫院），作進一步檢查；且被上訴人於前述
    「羊水穿刺基因檢查」時，因所採取之羊水細胞量不足，第二組細胞培養失敗，
    被上訴人本應通知伊再作第二次羊水穿刺檢查，以擔保檢驗結果之正確性，乃被
    上訴人竟疏未進行雙重檢查，僅依一組羊水細胞檢驗結果，即認胎兒與父親同型
    屬輕度地中海型貧血症，而未能驗出胎兒另有遺傳自母親之II－六五四基因，顯
    有技術錯誤；況該檢驗結果，當時係由葛裕民醫師以電話向被上訴人之檢驗室詢
    問後，即逕由被上訴人檢驗室人員予以判讀，並轉知葛醫師檢驗結果，而非由葛
    醫師親自檢視、判讀書面檢驗報告，亦有違產前遺傳檢驗評估之標準程序；又縱
    認醫師基於其專業上素養認本件為一次羊水穿刺檢查即為已足，至少亦應告知伊
    二組細胞檢驗結果其中一組細胞培養失敗，胎兒仍有罹患重度地中海型貧血症之
    可能，而由伊自行決定是否生產，惟葛裕民醫師僅告知伊胎兒為輕度地中海型貧
    血帶原者，餘則均未說明，其違反說明或告知義務，至為顯然。伊因被上訴人上
    開醫療過失，致須為訴外人丁敬嘉支出之「自費醫療費用」計新臺幣（下同）二
    千六百六十六萬六千四百二十一元，及算至丁敬嘉上小學為止之「照顧費用」計
    二百十萬元，合計共二千八百七十六萬六千四百二十一元。爰依委任（醫療）契
    約債務不履行（不完全給付）之法律關係，先為一部請求，求為命被上訴人應給
    付伊一千萬元，及自起訴狀繕本送達翌日起至清償日止之法定遲延利息之判決。
三、被上訴人則以：伊為上訴人施行「羊水穿刺基因檢查」及「夫妻基因分析」二項
    檢驗時，係由伊醫院內最資深之專業檢驗副技師以當時最先進之檢驗儀器及技術
    ，執行該項基因檢驗工作，並分別於八十四年十一月十四日及同年月二十四日，
    先後為二次檢驗，雖第二次檢驗因羊水細胞培養失敗，而無法提供百分之百正確
    之檢驗結果，但此乃受限於當時科技因素所致，與伊之檢驗技術無關，且伊之所
    以未能驗出上訴人所懷胎兒為罹患重度地中海型貧血症，亦有可能係因上訴人之
    胎兒之造血系統嗣後發生基因突變之故，尚非伊所能預見；此外，上訴人於八十
    四年十二月十三日前來門診時，伊之受僱醫師葛裕民除依據檢驗報告結果告知上
    訴人其胎兒係「與父親同型屬輕度地中海型貧血症」外，亦明確告知該檢驗雖有
    百分之九十五之準確度，惟因第二組羊水細胞培養之檢驗失敗，乃囑上訴人「繼
    續婦產科門診、追蹤檢查」，奈上訴人並未再次來院繼續診檢；又行政院衛生署
    係於八十六年十二月，始制定產前遺傳診斷檢驗機構管理辦法，並自八十七年一
    月施行，是本件於進行檢驗當時，法規就檢驗及判讀人員尚無資格限制，況檢驗
    報告之內容乃依據實驗之數據記載，並不會因判讀人之不同而呈現不同之事實，
    故伊對於本件基因檢驗分析，完全依照規定程序辦事，並無違誤，且已盡善良理
    人之義務，並無任何醫療過失，自無給付不完全之債務不履行情事；另上訴人謂
    其照護病患除健保給付之外，尚須支出二千八百餘萬元云云，亦有疑義等語，資
    為抗辯。
四、上訴人主張：曾於右揭時地，委由被上訴人之員工為其進行「羊水穿刺基因檢查
    」及「夫妻基因分析」二項檢驗，成立有償委任契約（即醫療契約）。而被上訴
    人之員工於檢驗後，告知上訴人其所懷胎兒，係輕度地中海型貧血帶原者。惟該
    胎兒出生後，卻仍罹患重度地中海型貧血症之事實，業據其提出轉診單、病歷摘
    要、遺傳諮詢內容、注意事項、評估要點、基因診斷報告、民事判決、言詞辯論
    筆錄、合格之轉診確認醫院表、費用計算表、基因分析報告、門診紀錄等為證，
    復為被上訴人所不爭執，自堪信上訴人此部分主張為真實。故依民法第五百三十
    五條後段規定，被上訴人應負善良管理人之注意義務，是上訴人主張被上訴人應
    負不完全給付之債務不履行責任，即端視被上訴人或其受僱人有無違反善良管理
    人之注意義務，未依債務之本旨為給付，而具有可歸責之事由；及其違反與損害
    發生間有無因果關係而定。
五、又上訴人主張：被上訴人於執行本件委任契約時，僅由檢驗室副技師進行製作報
    告，且未經合何專科醫師判讀，即告知檢驗結果，顯有醫療過失等情，固為被上
    訴人所否認，辯稱：上開檢驗結果，業經訴外人即被上訴人之受僱人婦產科葛裕
    民醫師判讀，並根據檢驗結果，除告知上訴人係「與父親同型屬輕度地中海型貧
    血」外，併告知本檢驗雖有百分之九十五之準確度，惟因第二組羊水培養細胞之
    檢驗失敗，故囑上訴人「繼續婦產科門診，追蹤檢查」，且本件於檢驗當時，法
    規就檢驗及判讀人員尚無資格限制，故伊並醫療過失云云。惟查：(一)訴外人即被
    上訴人之受僱人葛裕民醫師，於八十四年十二月十三日，於未見到檢驗結果報告
    及判讀檢驗資料情況下，僅以電話口頭向被上訴人之檢驗室詢問，即逕由被上訴
    人檢驗室人員轉知該醫師檢驗結果。再由葛裕民醫師，告知上訴人胎兒係與父親
    同型之上開檢驗結果，而非由該醫師親自檢視書面檢驗報告，予以判讀後，再告
    知上訴人之事實，業為証人葛裕民到庭証述明確（見本院卷一第七十六頁），自
    堪信上訴人所稱為真實。(二)又訴外人即被上訴人之受僱人賴重光醫師、楊慶華醫
    師二人於原審法院八十七年度重訴字第二○九號損害賠償事件審理中，均陳稱：
    伊等亦非上開檢驗報告之判讀醫師等語，業據本院調取該民事事件卷宗審閱無訛
    。(三)再者，依卷附原審囑託行政院衛生署醫事審議委員會鑑定（編號：八九○二
    五），所為之鑑定意見第一項所載，被上訴人所為上開二項檢驗，依現行之醫療
    常規，由被上訴人之檢驗室副技師進行製作報告後，必須經合格專科醫師判讀，
    方可對病患（即被上訴人）告知檢查結果。是被上訴人辯稱：法規就檢驗及判讀
    人員尚無資格限制等語，實非足取。縱自八十七年一月七日衛生署方以衛署保字
    第八七○○六一七八號函發布「產前遺傳診斷暨檢驗機關管理辦法」，規定由婦
    產科專科醫師親自執行診斷，惟兩造間既係有償委任契約，而此契約之目的在委
    由有專業人員之診斷，自應由較具專業知識之醫師進行判讀檢驗報告，並製作檢
    驗報告書，方符合有償委任之善良管理人義務。(四)況醫學上之判讀係極專門之學
    問，非任何醫事人員均可勝任。準此，被上訴人既係在未經合格專科醫師親自判
    讀檢驗報告下，僅由伊之受僱人葛裕民醫師以電話口頭詢問後，即告知上訴人上
    開檢驗結果，自顯有過失，殆無疑義。
六、然按損害賠償之債，以有損害之發生及有責任原因之事實，並二者之間，有相當
    當因果關係為成立要件。故上訴人所主張損害賠償之債，如不合於此項成立要件
    者，即難謂有損害賠償請求權存在，業經最高法院四十八年台上字第四八一號判
    例著有明文。查：地中海型貧血是血紅素的血紅蛋白鏈的合成發生問題，以致該
    種血紅蛋白鏈的合成量降低或完全無法製造，其最重要的可分為α（即甲型）、
    β（即乙型），均屬基因突變的遺傳所致，如父母同為地中海型帶原者，胎兒同
    時遺傳父母雙方的突變基因時，則成為重度地中海型貧血患者。(一)本件於原審另
    案之甲○○（即上訴人之夫）與本件被上訴人間損害賠償訴訟，經送請台灣大學
    附設醫院鑑定結果，亦認雖事實上本件胎兒為地中海型貧血患者，但依該被上訴
    人實驗室之檢驗紀錄，顯示丙○○與甲○○均為乙型地中海型貧血帶因者，胎兒
    與其父親均則同為乙型地中海型貧血帶因者，事實與檢驗結果兩者有差異存在等
    情（見台灣台中地方法院八十七年度重訴字第二○九號卷第八十、八十一頁）。
    (二)另上訴人聲請傳訊之証人即中國醫藥學院附設醫院檢驗部主任張建國亦証稱：
    本件檢驗方法係伊所創造，依據被上訴人之實驗紀錄本內容，十一月十四日所做
    出之片子，胎兒只遺傳到父親的突變基因，沒有遺傳到母親的突變部分，故根據
    該日檢查結果可以判定胎兒是輕型乙型地中海型貧血，第二次即十一月二十四日
    之檢驗也是有做完，結果也與第一次一樣，只是圖片不那麼清楚，但仍可看出；
    從檢驗報告看不出有母親突變基因的遺傳等語（見本院卷第二宗第五十八、五十
    九頁）。(三)又依原審法院囑託行政院衛生署醫事審議委員會鑑定結果，其報告之
    鑑定意見第四項亦載明：八十四年十一月十日β基因分析，父為β17，母為II-6
    54，胎兒羊水為β17，（見原審卷第二０九頁）。即依實驗紀錄本所載，亦未見
    胎兒有母親突變基因II-654之遺傳。(四)本院囑託行政院衛生署醫事審議委員會再
    行鑑定結果，亦認依被上訴人實驗紀錄本所載兩個實驗紀錄，兩次檢驗結果相同
    ，有該會九○三０八號鑑定書附卷可按（見本院卷第一宗第一百頁反面）。從而
    前述四者均認該檢驗報告所載結果胎兒無母親突變基因II-654部分遺傳，非重度
    地中海型貧血患者，僅為乙型輕度地中海型貧血而已。自與當初被上訴人之受僱
    人葛裕民所告知上訴人之檢驗結果相符。是被上訴人固有未經合格專科醫師親自
    判讀檢驗報告後方告知上訴人上開檢驗結果之過失，惟此一過失，與上訴人損害
    之發生間並無相當因果關係存在。詳言之，假設當初檢驗報告上係記載除有驗出
    原告之羊水細胞除有β17突變外，亦同時驗出有II-654突變，但卻因未由合格專
    科醫師親自判讀檢驗報告，導致告知上訴人錯誤之檢驗結果。則該未經合何專科
    醫師親自判讀之過失，始與上訴人之損害間，具有相當因果關係。惟本件係檢驗
    報告上僅記載驗出上訴人之羊水細胞有β17突變，而未記載有驗出II-654突變。
    是縱被上訴人以合格專科醫師判讀，乃將告之上訴人：胎兒僅有父系突變基因，
    係輕型地中海型貧血。故訴外人即被上訴人之受僱人葛裕民醫師雖未親自判讀該
    檢驗報告，然因該醫師告知被上訴人之檢驗結果，事後證明與檢驗報告上之記載
    相符，自難認被上訴人之該一過失行為與上訴人所發生之損害間，有相關因果關
    係存在。易言之，即使當初被上訴人係由合格之專科醫師親自判讀該檢驗報告後
    ，仍會告知上訴人相同之檢驗結果，當亦未能避免上訴人損害之發生，足見縱無
    被上訴人上開「未經合格專科醫師親自判讀」之過失行為，上訴人之損害仍不免
    發生。是被上訴人上開過失行為與上訴人所生之損害間，自難謂有相當因果關係
    存在。
七、上訴人另主張：另被上訴人之受僱人曾於諮詢單上向上訴人說明「若細胞培養失
    敗，可能必須作第二次穿刺」，本件僅有一組羊水檢查結果係胎兒為輕度地中海
    型貧血，但另一組細胞培養失敗時，竟未再告知上訴人須進行第二次穿剌採樣，
    再進行覆檢、交互比對，顯有未盡詳細檢查義務之醫療過失等語，惟被上訴人辯
    稱：伊無醫療過失等情。經查：
    (一)行政院衛生署固於八十七年一月十七日以衛保字第87006178號函公告之「產前
      遺傳診斷暨檢驗機關管理辦法」中規定此類檢查須採例行「雙重檢查方式」，
      於此之前並無任何關於此類檢查方式之規定。有行政院衛生署醫事審議委員會
      第九○三○八號鑑定書附卷足稽。
    (二)另依卷附原審囑託行政院衛生署醫事審議委員會鑑定（編號八九○二五）所為
      之鑑定意見第二項、第三項所載，被上訴人就上開檢驗，所採行之雙重例行檢
      查，如結果一組已有百分之九十五機率，胎兒為與父親同型之帶原者（即輕度
      地中海型貧血），另一組檢查為備用，失敗時仍可採信前一組結果。因此，被
      上訴人可以不告知上訴人一組培養失敗之事實，而就一組結果告知檢驗為胎兒
      係輕度地中海型貧血帶原者。又一組胎兒細胞培養失敗之下，另一組結果為百
      分之九十五機率胎兒係輕度地中海貧血帶原者，已足以採信，被上訴人不需再
      重新對上訴人，進行採樣檢查。本院再次囑託該委員會鑑定時，其鑑定報告中
      亦稱：基因檢驗之雙重檢驗係同一檢体分別兩次供檢驗，第二組檢体為備用，
      當第一組檢体檢驗結果失敗或結果不確定時，可採用第二組檢体進行（編號九
      ○三○八號）。
    (三)再者，鑑定証人張建國証稱：雙重檢驗之定義是做出檢驗結果，如有懷疑時才
      會就同一檢体再做第二次之檢驗，而不是任何一次的檢体都做兩次的檢驗（見
      本院卷第二宗第五十八頁），亦與前述行政院衛生署醫事審議委員會鑑定意見
      所述相符。
    (四)從而，上訴人以所謂「雙重檢驗」係指須就二組檢体均完做檢驗之認知，顯非
      正確。其進而主張被上訴人有義務再告知其進行第二次穿刺採樣、覆檢、比對
      而未為，即有醫療過失部分，尚無足採。
    (五)至兩造雖均自承第二組羊水培養細胞之檢驗失敗（見本院卷第一宗第一百五十
      七頁），被上訴人受僱人即証人楊慶華醫師於另案台灣台中地方法院八十七年
      度重訴字第二○九號案件中証稱：第二次因細胞量過少，沒有培養足夠之羊水
      細胞，所以第二次是以加重限制脢並反覆曝光等語。惟此均與前揭台灣大學附
      設醫學院、行政院衛生署醫事鑑定委員會鑑定意見及鑑定証人張建國証述第二
      次之培養結果與第一次相同，均屬輕型地中海型貧血等語相違，益証此類判讀
      須極專門學養，須有細胞遺傳檢驗及染色体分析之專門知識與經驗。又上開第
      一次檢驗係確定為輕型乙型地中海型貧血，依上開雙重檢查標準既稱第一組檢
      体失敗或不確定方須進行第二組檢体之檢驗，則不論第二次檢驗是否完成，苟
      第一次檢体之檢驗已可確信正確完成，即可告知委任人，亦不影響上訴人已依
      操作標準，盡雙重檢查應盡之義務，故其就本件第一次檢驗既已明確完成，即
      已盡善良管理人之義務。上訴人質疑既認第二組檢体培養失敗，則第二次檢驗
      結果不應產生及第二次檢測圖型既與第一次檢測同一檢体，則第二次檢測不應
      加註「反覆expose，enzyme加量皆切不出來」等語，然証人張建國已証稱：都
      是同一次取出之檢体，第二次即十一月二十四日那組再加培養（見本院卷第二
      宗第六十至六十一頁）。前述鑑定單位及本院囑託行政院衛生署第三次鑑定意
      見均認：依實驗室紀錄，兩次檢驗均採用同一組羊水檢体，兩次檢驗結果均相
      同（見本院卷第二宗第四頁）。是上訴人前開所稱，並非足取。
    (六)綜上所述，上訴人指稱因被上訴人未再抽取一次檢体、進行另次檢驗，而謂其
      有過失，顯非可取。
八、上訴人另主張：被上訴人當初並非經行政院衛生署評估合格之海洋性貧血轉診確
    認醫院，卻未依醫療法第五十八條、民法第五百四十條前段規定，告知上訴人此
    一事實，亦未依醫療法第五十條第一項前項規定，建議上訴人轉診至合格之轉診
    確認醫院（即台大醫院或台北市立仁愛醫院），作進一步檢查，自顯有醫療過失
    之事實，為被上訴人所否認，辯稱：伊無醫療過失等情。查：
    (一)被上訴人於八十四年十一月間，並非受行政院衛生署評估合格之海洋性貧血轉
      診確認醫院之事實，除據上訴人提出合格之轉診確認醫院表一紙為證，並經本
      院調取本院八十七年度重訴字第二○九號損害賠償事件卷附之行政院衛生署八
      十七年十月二十六日衛署保字第八七○六二三六一號函及相關資料審閱無訛，
      復為兩造所不爭執，此部分自堪信為真實。
    (二)惟依上開函示所載，行政院衛生署係於八十六年十二月十七日始發布「產前遺
      傳診斷及檢驗機構管理辦法（八十七年一月施行）」。故於被上訴人對上訴人
      進行上開檢驗之八十四年十一月間，並無法令限制未經行政院衛生署評估合格
      之醫療機構，不得從事產前遺傳診斷及檢驗。是被上訴人尚非不得對上訴人進
      行上開檢驗，要屬當然。
    (三)至行政院衛生署於發布「產前遺傳診斷及檢驗機構管理辦法」前，固已就海洋
      性貧血，評估有合格之轉診確認醫院，然本院認該評估函示對各醫療機構，應
      僅具示範、鼓勵及建議之形式上意義，並無實質上之強制規範效力存在，此觀
      該署嗣於八十三年八月二十五日以衛署保字第83047944號函公布之「產前遺傳
      診斷—臨床細胞遺傳學檢驗單位評估要點」第三大項評估結果(一)為：通過細胞
      遺傳學檢驗品質測試者由行政院衛生署公告指定為「產前遺傳診斷—臨床細胞
      遺傳學檢驗單位」，應納入行政院衛生署優生保健服務醫療補助系統中。」自
      明。析言之，倘於八十四年十一月間，僅有經行政院衛生署評估合格之醫療機
      構，始得為上開檢驗（即該署所為之評估，具有強制規範效力）。該署自無庸
      再於八十六月十一月十七日，另行發布「產前遺傳診斷及檢驗機構管理辦法」
      ，明定自八十七年一月以後，未經該署評估合格之醫療機構，不得再從事產前
      遺傳診斷及檢驗。另鑑定証人張建國就八十四年時從事地中海型貧血檢驗之台
      大醫院與仁愛醫院証稱為：「當時稱為確認單位，確認單位有衛生署之補助，
      非確認單位也可以做檢驗但沒有衛生署之補助，衛生署並未規定非確認單位不
      可以做檢驗。」，如同各項專科醫師係有各科之專門學識，但非不是專科醫師
      即不能開業看診道理相同。從而，各醫療機構固得依行政院衛生署之評估函示
      ，建議病患可轉診至經該署評估合格之醫院，作進一步確認檢查，然尚不得以
      各醫療機構未告知病患該署之評估函示，即認該醫療機構有醫療過失存在。
    (四)另民法第五百四十條所定受任人對委任人之報告義務及醫療法第五十八條所定
      醫療機構對病人或其家屬之告知義務，並非全無範圍，而須以為醫療行為時所
      必要且必須者為限。就本件而論，承如前述，於「產前遺傳診斷及檢驗機構管
      理辦法」發布前，行政院衛生署所為之評估函示，既僅具示範、鼓勵及建議之
      形式上意義，而不具強制規範效力，自非屬上開條文所定須報告或須告知之事
      項。是尚不得徒以：被上訴人未告知上訴人上開未具強制規範效力之評估函示
      ，即認被上訴人有醫療過失。
    (五)次按醫院、診所因限於設備及專長，無法確定病人之病因或提供完整治療時，
      應建議病人轉診，醫療法第五十條第一項前段固有定文。然基前所述，被上訴
      人主張其雇佣之醫師係合格醫師，檢驗員即副技師施艾為有相關科系專業訓練
      之留美碩士，為上訴人所不爭，且與行政院衛生署年８月日衛署保字第83
      047944號函公布之「產前遺傳診斷—臨床細胞遺傳學檢驗單位評估要點」所助
      理技術員，須有專科以上相關科系學歷，技術員有Ｂ、Ｓ或相等學歷並有一年
      臨床遺傳學工作經驗等規定無違。且就上開檢驗，復業已檢驗出上訴人之胎兒
      有百分之九十五機率係輕度地中海型貧血，自與上開條文所定應建議轉診之情
      形有間。蓋被上訴人就上開檢驗，並非限於設備及專長，無法為上訴人進行檢
      驗，亦非無法確定上訴人所懷胎兒患有重度地中海型貧血症，自不能以檢驗結
      果與事後結果不同，遽謂被上訴人應負轉診責任或謂被上訴人之設備或人員素
      質有違善良管理人應盡之義務。至上訴人所提出台灣高等法院九十年重上更（
      一）字第四十八號關於唐氏症兒遺傳基因檢驗之判決，該案醫療單位之受雇人
      係「醫務管理科」專科畢業而非「檢驗科」畢業之檢驗員從事羊膜穿刺染色体
      之分析，且未做個案染色体顯帶法報告等，本件執行檢驗工作之人員資格與該
      案不同，自不能援引。
九、至上訴人另稱：被上訴人實驗紀錄本記載不實，渠懷疑係別人的檢体，另疑行政
    院衛生署醫事鑑定委員會鑑定是否由專科醫師為之，且所稱此種檢驗方法正確率
    達百分之九十五等語均乏依據云云。惟行政院衛生署係國內醫療主管機關，該署
    所設之醫事鑑定委員會自有足夠專門人員從事鑑定，上訴人質疑其無專業人員，
    顯非足取。再者，鑑定証人張建國亦稱當時此項檢驗之正確率為百分之九十幾，
    另前開年「產前遺傳診斷—臨床細胞遺傳學檢驗單位評估要點」亦要規評估被
    審查單位檢体培養之成功率須達百分之九十五以上（見本院卷第一宗第二一０至
    第二一二頁）；且本件實驗紀錄本內容自八十三年六月四日開始記載每次檢驗內
    容及片子，直至八十四年十二月三十日，非一時所可為之內容，是上訴人前開空
    言否認及質疑均非可取。另上訴人復主張：本件被上訴人之受僱人未盡報告、告
    知及說明上訴人仍有產出罹患重度地中海型貧血症嬰兒可能之危險性之義務，即
    有醫療疏失等語。惟查，被上訴人之受雇人已依第一次檢驗結果告知上訴人並敘
    明其正確率為百分之九十五及因受檢查之限制不能保證胎兒一定正常等語，有病
    歷報告、遺傳諮詢內容等之記載可按，從而，上訴人前開所辯，即無可取信。
十、上訴人所主張：被上訴人末驗出上訴人之胎兒帶有來自上訴人之II—654 基因，
    有技術性錯誤，顯有醫療過失之事實，為被上訴人所否認，辯稱：伊無醫療過失
    等情。查：
    (一)在產前遺傳檢驗中，絨毛取樣及羊膜穿刺均屬侵入性產前遺傳檢驗方式，而羊
      膜穿刺篩檢術中之羊水分析亦是十分複雜及高深之技術，此觀前開「產前遺傳
      診斷—臨床細胞遺傳學檢驗單位評估要點」規定除工作人員之背景外，尚規定
      有染色体顯帶技術、檢体之培養方式，及須有染色体顯微鏡檢查直接紀錄表、
      個案染色体顯帶法報告表、二氧化碳保溫操作實況登記表等羊水檢查結果紀錄
      。且最後之判讀仍須由對細胞遺傳學及染色体分析有研究者進行，而非所有醫
      師均可勝任。本件實驗紀錄本所顯示上訴人之胎兒係「輕型地中海型貧血」已
      如前述，自無判讀上之錯誤。而依原審囑託行政院衛生署醫事審議委員會所為
      鑑定意見第四項所載，被上訴人未驗出上訴人之胎兒帶有來自上訴人之II—65
      4 基因，係有技術上錯誤「可能」，但該鑑定意見並未明確認定被上訴人確有
      技術上錯誤或係事後胎兒造血系統基因突變。另 90308號鑑定書亦稱，醫學上
      有因各種因素引起「造血系統之基因突變新發生」之報告。故尚難認本件確係
      檢驗人員技術上錯誤所致。況該原審囑託行政院衛生署醫事審議委員會鑑定之
      鑑定意見亦謂：被上訴人係受制於當時之技術，未能診斷出來，而非被上訴人
      確有醫療過失行為，致未能診斷出來。
    (二)再者，依本院囑託行政院衛生署醫事審議委員會鑑定之第 90308號鑑定意見第
      三頁載：基因檢驗為高度科技，但至目前水準仍無法達百分之百之準確性。是
      若醫療契約之受委任人，其受雇人之資格、檢驗方式、執行業務過程及設備均
      不違反通常可期待之醫療水準，亦盡告知之義務時，則受限於科學上所使用方
      式非有無限能力或無缺點及醫療契約委託人之個別性，當不能以未達成醫療契
      約之目的，遽謂受任人或其受僱人未盡善良管理人之義務。
    (三)又原審另案八十七年度重訴字第二○九號損害賠償事件囑託訴外人台大醫院就
      被上訴人之上開檢驗，所為之鑑定意見第四項亦謂：基因檢驗為一高難度之工
      作，被上訴人所使用之檢驗方法亦非百分之百不會有錯誤。又所有的醫學檢驗
      皆無法保證完全無誤，醫療單位亦僅能盡力而為等情，有該民事事件卷附之台
      大醫院八十九年九月十日（八七）校附醫秘字第一九九一七號函一紙可考。
    (四)此外，被上訴人依伊所為上開檢驗報告，告知上訴人其所懷胎兒有百分之九十
      五機率係輕度地中海貧血帶原者，足見依被上訴人所為之檢驗結果，上訴人所
      懷胎兒亦仍有百分之五機率，非屬輕度地中海貧血帶原者。由是以觀，自難徒
      以：上訴人之胎兒出生後，非屬輕度地中海型貧血症，而為重度地中海型貧血
      症，即認被上訴人所為上開檢驗有何違反當時之醫療水準而未盡善良管理人之
      義務。
十一、綜上所述，上訴人依委任（醫療）契約債務不履行（不完全給付）之法律關係，
    請求被上訴人給付一千萬元，及自起訴狀繕本送達翌日起，至清償日止，按週年
    利率百分之五計算之利息，為無理由，不應准許。原審為上訴人敗訴之判決併駁
    回其假執行之聲請，自無不當，上訴人仍執前詞，指摘原判決不當，求予廢棄，
    為無理由，應予駁回。又本件事証已臻明確，兩造其餘攻擊防禦方法與判決之結
    果不生影響，自無庸一一論敘，併此敘明。
十二、據上論結，本件上訴為無理由，依民事訴訟法第四百四十九條第一項、第七十八
    條，判決如主文。
中      華      民      國    九十二    年      十      月      三      日
~B1民事第六庭審判長法  官  吳火川
~B2                法  官  陳繼先
~B3                法  官  吳惠郁
右為正本係照原本作成。
如對本判決上訴，須於收受判決送達後二十日內向本院提出上訴書狀，其未表明上訴
理由者，應於提出上訴後二十日內向本院提出上訴理由書(須按他造人數附具繕本)。
上訴時應提出委任律師或具有律師資格之人之委任狀；委任有律師資格者，另應附具
律師及格證書及釋明委任人與受任人有民事訴訟法第四百六十六條之一第一項但書或
第二項（詳附註）所定關係之釋明文書影本。
~B                書記官  柯孟伶
中      華      民      國    九十二    年      十      月      六      日
附註：
民事訴訟法第四百六十六條之一（第一項、第二項）
對於第二審判決上訴，上訴人應委任律師為訴訟代理人。但上訴人或其法定代理人具
有律師資格者，不在此限。
上訴人之配偶、三親等內之血親、二親等內之姻親，或上訴人為法人、中央或地方機
關時，其所屬專任人員具有律師資格並經法院認為適當者，亦得為第三審訴訟代理人
。
                                                                        Ｂ


司法院資訊處製作；財團法人民間司法改革基金會備份。
